臺灣高等法院高雄分院刑事判決　　　　　九十一年度上訴字第一三七三號
　　上訴人
　　即被告　甲○○
　　指定辯護人　本院公設辯護人　李佩娟
右上訴人因違反毒品危害防治條例案件，不服臺灣高雄地方法院九十年度訴字第二一
四一號中華民國九十一年七月四日第一審判決（起訴案號：臺灣高雄地方法院檢察署
九十年度偵字第三五三二號），提起上訴，本院判決如左：
      主      文
原判決撤銷。
甲○○無罪。
      理      由
一、公訴意旨以：甲○○於民國（下同）八十九年九月初，在屏東縣東港鎮東港分局
    附近大樓下，以新臺幣（下同）一萬元之代價，販賣安非他命半兩予許加慶吸食
    ，又基於概括之犯意，於八十九年九月十七日，將五包安非他命交予林志群（另
    案偵辦），並告訴林志群「如有鍾仔（鍾炯元之綽號）打電話給伊，就將安非他
    命交給他並收取一萬二千元」。鍾炯元嗣基於幫助許加慶吸毒之犯意，於八十九
    年九月十九日上午九時許打行動電話給林志群，告知林志群要買安非他命，並告
    知許加慶之聯絡電話，林志群遂連絡許加慶，二人約定在高雄市○○○路加油站
    前交易，二人立即前往該加油站準備交易時，被警查獲，在林志群之小貨車上扣
    得安非他命二包，因認甲○○不無觸犯毒品危害防治條例第四條第二項之販賣第
    二級毒品及同條第五項第二項販賣第二級毒品未遂罪嫌云云。
二、按犯罪事實應依證據證定之，無證據不得推定其犯罪事實；又不能證明被告犯罪
    者，應諭知無罪之鄰決，刑事訴訟法第一百五十四條、第三百零一條第一項分別
    定有明文。又認定不利於被告之事實，須依積極證據，苟積極證據不足為不利於
    被告事實之認定時，即應為有利於被告之認定，更不必有何有利之證（最高法院
    三十年上字第八一六號判例參照）。又具共犯關係之共同被告，所為不利於己復
    不利於其他共同被告之供述，須無瑕疵可指，且應調查其他補強證據，查明確與
    事實相符，始得採為其他共同被告犯罪事實之證據，否則根本失其證據之證明力
    ，不得採為判斷事實之根據。又認定犯罪事實所憑之證據，雖不以直接證據為限
    ，間接證據亦包括在內；然而無論直接或間接證據，其為訴訟上之證明，須於通
    常一般之人均不致有所懷疑，而得確信其為真實之程度者，始得據為有罪之認定
    ，倘其證抈尚未達到此一程度，而有合理之懷疑存在，無從使事實審法院得有罪
    之確信時，即應由法院論知被告無罪之判決（最高法院七十六年台上字第四九八
    六號判例參照），又證人為不利於被告之陳述，與被告處於相反之立場，其所述
    難免有不盡真實之處，其虛偽之危險性甚大，自非完全真實無疵，為擔保其真實
    性，非別求其他證據，以增強其證明力，殊不足為認定犯罪事實之唯一資料，因
    此須其陳述無瑕疵可指，而就其他方面調查又與事實相符始足據為判決之基礎（
    最高法院三十二年上字第六五七號判例參照）。
三、公訴人認定被告甲○○有右開販賣第二級毒品之犯行，係以被告經傳未據到庭，
    然查被告販賣毒品之事實已據林志群、許加慶於警訊時供述甚詳，二人供悉相吻
    合，又有林志群替被告販賣之安非他命二包扣案可資佐證等情，為其論據。
四、惟訊據上訴人即被告甲○○堅決否認有販賣毒品之犯行，辯稱：伊不認識林志群
    、鍾炯元、許加慶等人，伊確有「殺狗」之綽號，不知林志群、許加慶在警訊時
    為何會指認伊，伊於八十九年六月間，曾因涉犯槍械案件遭警追捕，伊於逃走時
    從樓上摔下，手腳斷掉受傷，因在看守內沒有治療，致手腳發黑爛，故被押
    一星即交保住院於高雄市重仁骨科醫院手術治療，後來高雄市政府警察局刑警大
    隊要伊到案說明，伊不知要說明什麼案子，不敢去，警察就要抓伊，伊害怕，不
    敢住院，乃出院逃避，因延誤治療，腳部爛掉，連腳筋也斷了，不得已於同年八
    月中旬再入院，迄同年月二十三日出院，那段時間伊腳部因受傷幾乎要鋸掉，不
    可能販賣安非他命，伊是到地院時才看到林志群，是因伊拒不到案，警察才要林
    志群、許加慶等人指認伊販賣安非他命云云。
五、經查共犯林志群於警訊時固供稱：被告甲○○因住家遠在車城鄉海口村太遠，故
    請伊代勞將安非他命交給「鐘仔」（按指鍾炯元），每次均是甲○○與「鍾仔」
    當面談好交易後，才將安非他命寄放伊處，甲○○計交付伊安非他命三次之多，
    一次係許加慶與「鐘仔」二人同來，各購買半兩安非他命，一次也是二人同來購
    買許加慶所要之半兩安非他命，另一次是「鐘你」前來購買半兩安非他命，但告
    知係許加慶要買的等語，並指認被告之口卡即是綽號「殺狗」之甲○○（見警卷
    第十五、十六、二五頁），證人許加慶於警訊時亦供稱：伊購買安非他命，係透
    過朋友「鐘仔」連絡毒犯綽號「殺狗」者，後再由「殺狗」者叫綽號「群仔」之
    男子（指林志群）將毒品運送到伊手上，「鐘仔」說毒品係「殺狗」的，「群仔
    」係負責運送，伊共購買三次，每次均係透過「鐘仔」跟他們連絡後，「鐘仔」
    再回電給伊並約定時間地點交易，第一次係八十九年八月中旬傍晚十八時左右在
    高速公路尾（小港區）以一萬二千元向「群仔」購得半兩安非他命，第二次係八
    十九年九月初下午十六時在屏東縣東港鎮接近東港分局附近某大樓樓下，一萬元
    向綽號「殺狗」者購得半兩安非他命，第三次是今（十九）日十九時許，在高雄
    市○○區○○路與大業北路加油站旁，帶同警方查獲「群仔」之人等語，並指認
    甲○○之口卡即是綽號「殺狗」之人無誤（見警卷第九、十、二四頁），惟共犯
    林志群自檢察官偵查起，經原審以迄本院審理時均翻異前詞，改稱不認識被告甲
    ○○，警訊時所稱「殺狗」者實係指「劉居財」，是警察叫伊指認被告並配合許
    加慶之口供，警察說許加慶都承認了，叫伊也承認，伊為了交保才誣賴他，伊很
    對不起被告等語（見偵查卷第二四、二五頁，原審卷第七七、七八頁及本院九十
    一年九月六日筆錄），即證人許加慶於原審及本院審理時亦均翻稱不認識被告甲
    ○○，警訊時警察說林志群已這麼說，伊才為不實之指認，伊有叫林志群幫伊調
    貨，未向甲○○購買毒品等語（原審卷第六四頁及本院九十一年九月六日筆錄）
    ，是共犯林志群及證人許加慶前後供述不一，是否真實，已有可疑，且其二人均
    因涉犯販賣安非他命為警查獲，其等供出毒品來源可邀減刑之寬典，則其等所為
    對被告不利之供述，既有利於己而與被告利害關係相反，即難僅憑其等片面之詞
    ，而在無其他補強證據證明與事實相符之下，即認定被告有販賣安非他命之犯行
    。
六、再查證人鍾炯元自警訊、檢察官偵查，原審以迄本院審理時始終供稱不認識被告
    甲○○，並稱許加慶並未透過伊向被告甲○○購買毒品，但伊有陪同許加慶去向
    林志群購買安非他命等語（見警卷第五至七頁、偵查卷第三十頁、原審卷第四四
    、六四、六五、九二頁及本院九十一年九月六日筆錄），即鍾炯元自始均指稱販
    毒之人係林志群，並無他人，核與林志群及許加慶在警訊時所為不利於被告之供
    述中，均提及係透過鍾炯元與被告聯絡後交易毒品之情節不符，且本件係先查獲
    許加慶，經許加慶主動提供線索並協助，先以電話聯絡鍾炯元，問明毒犯林志群
    電話，再由許加慶以電話聯絡林志群，藉交易毒品誘出林志群進而捕獲，且扣得
    毒品，並未透過鍾炯元先聯絡被告甲○○，果如林志群及許加慶在警訊時所言，
    每次交易均是由被告與鍾炯元談好交易後，再由林志群將毒品運送至許加慶手上
    ，則鍾炯元直接聯絡購買毒品之人為被告甲○○，何以鍾炯元竟告以林志群而非
    被告之電話，可見販賣毒品者係林志群而非被告甲○○，林志群係因被當場查獲
    其前去交易毒品，而將責任推給他人，殆可想見。
七、又查證人許加慶於警迅時稱第一次及第三次（被查獲該次）係向林志群購買，第
    二次即八十九年九月初係被告親自交付，然於檢察官偵查中卻稱：第二次八十九
    年九月初向「殺狗」買，伊拿錢給鍾炯元，鍾炯元再去向「殺狗」拿毒品給伊等
    語（見偵查卷第三六頁），此與其於警訊時所稱係被告即綽號「殺狗」之人親自
    交付等語不符，且其於警訊三次筆錄中均提及購買毒品都是先透過鍾炯元聯絡販
    毒之人，然鍾炯元僅供述林志群販毒，並未提及「殺狗」之人或被告甲○○，已
    如前述，可見許加慶於原審及本院審理時供稱：當時係警方告知林志群有供述販
    毒者係綽號「殺狗」之人，伊才配合林志群之口供，實則伊僅向林志群購買，並
    不認識被告甲○○等語，應屬事實而堪採信。又被告因右手橈骨骨折、左腳跟骨
    骨折及左腳跟肌腱離斷皮膚缺損，於八十九年五月三十一日住進高雄市重仁骨科
    醫院手術鋼板固定，同年六月五日出院，同年六月十七日再住院手術螺絲及石膏
    固定，同年六月二十二日出院，同年八月十日再住院手術肌腱縫合併植皮及石膏
    固定，同年八月二十三日出院，有該重仁骨科醫院出具之診斷證明書附卷可稽，
    則許加慶於警訊時供稱第一次係於八十九年八月中旬向被告及林志群購買安非他
    命，及林志群在警訊時供稱甲○○說其住車城海口村太遠，請伊代勞，而將安非
    他命交給伊等情，核與事實不符，蓋被告於八十九年八月中旬既住院手術中，如
    何將安非他命拿到屏東縣東港鎮林志群住處交付予林某，請其代勞轉交予許加慶
    。況依許加慶所供該次交易地點係在高雄市小港區○○○路尾，以當時被告人在
    高雄市之醫院，如欲與許加慶交易，何不由其直接與許加慶聯絡，直接讓許加慶
    在高雄市之重仁醫院或就近與其交易，乃其竟捨近求遠，將安非他命拿到東港交
    予林志群，再由林志群到高雄市小港區○○○路尾與許加慶交易，寧非與事理有
    違之？
八、綜上所述，本件共犯林志群因當場被查獲交易，警訊時推諉稱係被告委託交易，
    然並未提出其如何與被告聯絡之證據，證人許加慶被查獲當日實際上亦係以計誘
    之方式聯絡林志群交易毒品，並無與被告聯絡之事實，無證據證明林志群販賣予
    證人許加慶之毒品係被告所交付，原審僅憑共犯及證人在警訊時片面不利於被告
    之供述，無補強證據證明證人許加慶確曾向被告購買毒品，或林志群之販賣行為
    與被告有所關連，遽入被告於罪，自有未洽，被告上訴否認犯罪，而指摘原判決
    不當，非無理由，應由本院將原判決撤銷，諭知被告無罪。
據上論斷，應依刑事訴訟法第三百六十九條第一項前段、第三百六十四條、第三百零
一條第一項，判決如主文。
本案經檢察官陳新慶到庭執行職務。
中    華    民    國        九十一      年      九      月     三十     日
                              臺灣高等法院高雄分院刑事第四庭
                                  審判長法官  蕭權閔
                                        法官  李嘉興
                                        法官  陳吉雄
右正本證明與原本無異。
如不服本判決應於收受本判決後十日內向本院提出上訴書狀，其未述上訴理由者，
並得於提起上訴後十日內向本院補提理由書狀（均須按他造當事人之人數附繕本)「
切勿逕送上級法院」。
                                      書記官  黎  珍
中    華    民    國        九十一      年      十      月      二      日
                                                                      Ｈ
